【裁判字號】    89,交上訴,11
【裁判日期】    890428
【裁判案由】    公共危險
【裁判全文】
臺灣高等法院高雄分院刑事判決          八十九年度交上訴字第一一號
    上訴人
    即被告  乙○○
    選任辯護人  蔡將葳
右上訴人因公共危險案件，不服臺灣屏東地方法院八十八年度交易字第一五一號中華
民國八十八年十二月十七日第一審判決（起訴案號：臺灣屏東地方法院檢察署八十八
年度偵字第四五四五號），提起上訴，本院判決如左：
      主      文
上訴駁回。
      事實及理由
一、本案經本院審理結果，認原審判決就此部分之認事用法及量刑，均無不當，應予
    維持，並引用原審判決書所記載之事實、證據及理由。
二、上訴人即被告乙○○上訴意旨雖又辯稱：當日下午八點多至九點，伊即回家睡覺
    ，並未於晚上十一時多駕車撞及告訴人甲○○騎乘之機車云云。
三、惟查，
  (一)被告駕車肇事致告訴人甲○○受傷後逃逸，經證人劉漢財駕車尾隨，記下被告所
    駕駛之車牌號碼，並確認肇事車輛係三陽喜美、三門無車尾，與被告所駕駛之車
    牌Ｄ七─一三七二號自用小客車特徵相符。且甲○○騎乘之機車撞擊點前輪擋泥
   板，距地高在四十五公分至五十六公分處，而Ｄ七─一三七二號自用小客車之右
    後側保險桿距地高四十五公分至六十一公分處，有一明顯擦痕，與機車之撞擊點
    相符。又被告經法務部調查局測謊結果，就其案發時未經肇事地點、未撞及被害
    人反應，應係說謊，顯見被告駕車肇事逃逸無訛。凡此事證，原審判決已述理
    由綦詳。
  (二)本院調查中，經勘驗被告駕駛之Ｄ七─一三七二號三陽善美三門自用小客車，其
    車係保檢桿右側距地高四十九公分處，有一道十公分長之刮痕，右後方保險桿處
    有擦痕三處，距地高在四十公分至至五八‧五公分之間，此有勘驗筆錄在卷可稽
    。肇事後迄本院八十九年三月十五日勘驗時，將近十個月，或有其他原因使被告
    之車輛增加擦痕，然其所留擦痕與原審判決之認定，並無不合。
  (三)被害人甲○○於本院調查中，雖又指稱肇事車輛係白色云云，但甲○○於案發後
    五日之八十六八年六月三日，在警訊時陳明「未看見該車的車號，或廠牌及顏色
    」等語，是甲○○此部分證言，顯係和解後（八十八年十一月二十五日因和解撤
    回傷害告訴）迴護被告之詞，非真實可採。另證人林介仁就其所知肇事車輛之車
    牌號碼及顏色，均係劉漢財所告知，如有供述錯誤，係可能記錯等情，亦據林介
    仁證述在卷。是不能以林介仁曾證稱肇事車輛係白色，而謂非被告駕車肇事逃逸
    。
  (四)劉漢財係路過目睹被告駕車肇事之證人，與被告及告訴人均無任何關係，如非確
    認被告駕車肇事，應無  身作證之理。劉漢財於警訊時證稱：伊見肇事車逃逸，
    即駕車尾隨在後追趕，於肇事車停下，伊記下車號返回現場，將該車車號口頭告
    訴在現場受傷騎士的朋友後離開等語。林介仁於警訊時亦證稱「當時有一對夫妻
    （指劉漢財夫妻）目睹，並將該肇事小自客的車號告訴我」等語。均未提及劉漢
    財有停車告訴林介仁要追趕肇事車輛，且劉漢財意在追趕肇事車輛，見肇事車輛
    逃逸，豈有再停車向林介仁表示其要追趕肇事車輛之理。林介仁於本院調查中證
    稱劉漢財有停車告知一節，真實性已非無疑。況如確有停車（未下車）告知林介
    仁，所花短暫時間，亦不影響其尾隨追趕肇事車輛。
  (五)綜上所，上訴意旨執前詞否認犯罪，指摘原判決此部分不當，為無理由，應予
    駁回。被告聲請再傳喚劉漢財作證，因劉漢財於警訊已詳事實經過，事證已明
    ，無再傳訊必要，併予明。
據上論斷，應依刑事訴訟法第三百六十八條、第三百七十三條，判決如主文。
本案經檢察官張其主到庭執行職務。
中    華    民    國     八十九     年       四       月       二十八   日
                              臺灣高等法院高雄分院刑事第五庭
                                  審判長法官  吳水木
                                        法官  陳朱貴
                                        法官  洪慶鐘
右正本證明與原本無異。
如不服本判決，應於判決送達後十日內向本院提出上訴狀，其未述理由者並應於提
出上訴狀後十日內向本院補提理由書（應附繕本)。
                                      書記官  陳金卿
中    華    民    國     八十九     年       五       月       一       日
                                                                        Ｆ
附件：
臺灣屏東地方法院刑事判決                        八十八年度交易字第一五一號
    公訴人  臺灣屏東地方法院檢察署檢察官
    被  告  乙○○  男  三十二歲（民國○○○年○月○○日生）
                    住屏東市廣興里廣興二二一號
                    身分證統一編號：Ｚ000000000號
右列被告因過失傷害案件，經檢察官提起公訴（八十八年度偵字第四五四五號），本
院判決如左：
     主  文
乙○○駕駛動力交通工具肇事，致人傷而逃逸，處有期徒刑拾月。被訴過失傷害部分
公訴不受理。
     事  實
一、乙○○於民國八十八年五月二十九日二十三時三十分許，駕駛車號Ｄ七─一三七
    二號自小客車，行經屏東市○○路、中正路交岔路口時，本應注意遵守交通號誌
    之指示，並注意車前狀況，隨時採取必要之安全措施，以預防危險發生，依當時
    天候、道路狀況等客觀情形，並無不能注意之情事，竟疏於注意，闖越紅燈，適
    甲○○騎乘車號ＩＦＶ─○二六機車，沿屏東市○○路直行行經上址，乙○○所
    駕前開車乃撞及甲○○騎乘之上揭機車，致甲○○人車倒地，受有頭部外傷（右
    眉裂傷）、腦震盪、右眼眼球挫傷之傷害（過失傷害部分業據甲○○撤回告訴）
    。乙○○肇事後駕車逃逸，經路人劉漢財記下肇事車輛之車牌號碼，嗣經警循線
    查獲。
二、案經甲○○訴由屏東縣警察局屏東分局報告臺灣屏東地方法院檢察署檢察官偵查
    起訴。
     理  由
壹、有罪部分─
一、訊據被告乙○○矢口否認駕車肇事致人受傷逃逸犯行，辯稱：八十八年五月二十
    九日其在家中未駕前開車外出，告訴人騎乘之機車經擦撞後所留之油漆顏色與其
    前開車烤漆顏色不符合云云。經查：
    (一)、證人劉漢財於警訊中證稱：於八十八年五月二十九日二十三時三十分許，其
        駕駛自小客車沿屏東市○○路直行，行至勝利路與中正路口，因勝利路方向
        是紅燈，其停在路口處等待綠燈通行，忽然聽到一聲巨響，其轉頭見一部自
        小客車與一部機車發生擦撞，機車騎士受傷倒地，自小客車駕駛未停車加速
        往機場方向逃逸，其見狀乃追上去，該肇事車輛一直在市區疾駛，其始終尾
        隨在後，至和平路與公園西路口一間超商，該肇事車停下，其乃減速自其車
        旁經過，並記下該車車號，將車號口頭告訴前開騎士之朋友，其清楚看見該
        肇事車車號為Ｄ七─一三七二號，三陽喜美，三門無車尾，且排氣管聲蠻大
        聲，深色之車，與告訴人騎乘之機車發生擦撞，並駕車逃逸（見八十八年六
        月三日警訊筆錄）。次查，證人林介仁因案發時下雨其所戴眼鏡模糊不清，
        並未記下肇事車輛車號，亦未看清楚顏色及廠牌，而係由劉漢財告知其車號
        ，其一度將肇事車車號誤記為Ｄ七─一七三二號，正確車號應為Ｄ七─一三
        七二號，亦據證人林介仁於警訊及本院審理中陳述在卷（見八十八年六月三
        日警訊筆錄、八十八年九月三日審判筆錄）。又車號Ｄ七─一七三二號自小
        客車係四門、福特六和、白色；於八十八年五月十一日至同年七月三十日止
        均在宏宇汽車保養修配廠修護等情，業據證人顏書琴於本院審理中證述在卷
        （見本院八十八年十一月十六日審判筆錄）及汽車車籍查詢資料、證明書可
        參。足認本件車禍肇事車輛確係車號Ｄ七─一三七二號自小客車無訛。
    (二)、再查，車號Ｄ七─一三七二號自小客車係登記被告乙○○之母林柯玉鳳所有
        ，平日由被告使用乙節，業據證人林柯玉鳳於本院訊問中證述在卷（見本院
        八十八年九月二十八日訊問筆錄），並有汽車車籍查詢資料可稽。又查被告
        於警訊中供稱：八十八年五月二十九日晚間，並未將上開車借予他人使用（
        見八十八年六月二日警訊筆錄），參以被告經測謊結果：就(一)、案發時其未
        經肇事地點；(二)、其未撞及被害人。經測試呈情緒波動反應，應係說謊。有
        法務部調查局（８８）陸（三）字第八八○七六○六○號鑑定通知書可考。
        足認被告駕駛Ｄ七─一三七二號自小客車於前開時、地撞擊告訴人騎乘之機
        車。至於證人林柯玉鳳雖於本院訊問中證稱：被告於八十八年五月二十九日
        晚間八時許返家後，即睡覺直至翌日凌晨三時許始外出等語（見本院八十八
        年九月二十八日訊問筆錄），顯係迴護被告之詞，不足為憑。
    (三)、復查，告訴人甲○○所騎乘之上揭機車及被告駕駛之車號Ｄ七─一三七二號
        自小客車經警方比對結果，前開機車撞擊點約在四十五公分及五十六公分處
        （前輪擋泥板），於撞擊點處雖未發現有任何烤漆碎片，惟車號Ｄ七─一三
        七二號車左前輪約四十六公分高處有擦痕，右後側保險桿約在四十五公分至
        六一公分高處有一較明顯擦痕，上有殘留紅、白色痕跡、凹痕並不明顯、右
        前輪側葉子板有擦痕等情，有屏東縣警察局屏東分局八十八年九月二十七日
        （八八）屏警分刑字第二五四六五號函附比對撞擊痕跡照片可考。又查告訴
        人行車方向為沿屏東市○○路北向南直行，行經上址交岔路口綠燈通過路口
        時，已過中正路一半，為直行勝利路之Ｄ七─一三七二號車，闖越紅燈車速
        很快突然衝出所撞擊，該車未停下來，反而加速逃走等情，業據告訴人於警
        訊及本院審理中陳述在卷（見八十八年六月三日警訊筆錄），復有道路交通
        事故調查報告表可稽；而告訴人騎乘之機車撞擊點為（前輪擋泥板），已如
        前述，是以依二車行車方向及告訴人之陳述情形，Ｄ七─三七二號車撞擊點
        應為右側；復參告訴人之機車車身及擋泥板均係黑色，僅車頭撞擊點附近所
        印機車廠牌標記顏色有紅、綠、橙、金色等，而車號Ｄ七─一三七二號車之
        車身亦為黑色，二車相互撞擊後所留下之顏色即不明顯，觀諸Ｄ七─一三七
        二號車右後側保險桿約在四十五公分至六一公分高處有一較明顯擦痕，上有
        殘留紅、白色痕跡、凹痕並不明顯、右前輪側葉子板有擦痕，已如前述，核
        與告訴人騎乘之機車撞擊點相符，被告前開所辯顯係卸責之詞，不足採信。
        綜上所述，足見被告駕駛上開自小客車未遵守交通號誌之指示，闖越紅燈，
        復未注意車前狀況並隨時採取必要之安全措施致肇本件車禍，並駕車逃逸。
    (四)、按駕駛人駕駛汽車，應遵守道路交通號誌之指示；汽車行駛時，駕駛人應注
        意車前狀況，並隨時採取必要之安全措施，以預防危險之發生。道路交通安
        全規則第九十條、第九十四條第三項定有明文，及最高法院三十八年度台上
     字第十六號判例著有明文可資參照，並為駕駛人之被告所應注意。查本件車
        禍發生當時氣候為雨天，夜間有照明，市區道路○路面濕潤、路面無缺陷無
        障礙物，視距良好等情，業據告訴人於警訊中陳明在卷，並有道路交通事故
        調查報告表可參，並無不能注意之情事，被告駕駛上開車，闖越紅燈復未注
        意車前狀況，並隨時採取必要之安全措施，以預防危險之發生致肇事，其駕
        駛行為具有過失已明。又告訴人確因本件車禍受有頭部外傷（右眉裂傷）、
        腦震盪、右眼眼球挫傷之傷害，有驗斷證明書可稽，被告過失行為與告訴人
        之所受傷害間有相當之因果關係，被告駕車肇事致告訴人受傷後，復駕車逃
        逸亦已如前揭說明。綜上所述，事證明確，被告犯行堪以認定。
二、核被告乙○○所為，係犯刑法第一百八十五條之四肇事致人受傷逃逸罪。茲審酌
    被告駕車肇事致人受傷後逃逸，告訴人所受傷勢不輕，犯後猶飾詞狡辯，顯無悔
    意等其他一切情狀，爰量處如主文所示之刑，以示懲儆。
貳、公訴不受理部分─
一、公訴意旨略以：被告乙○○於八十八年五月二十九日二十三時三十分許，駕駛車
    號Ｄ七─一三七二號自小客車，行經屏東市○○路、中正路交岔路口時，本應注
    意遵守交通號誌之指示，並注意車前狀況，隨時採取必要之安全措施，以預防危
    險發生，依當時天候、道路狀況等客觀情形，並無不能注意之情事，竟疏於注意
    ，闖越紅燈，適告訴人甲○○騎乘車號ＩＦＶ─○二六機車，沿屏東市○○路直
    行行經上址，被告乙○○所駕前開車乃撞及甲○○騎乘之上揭機車，致甲○○人
    車倒地，受有頭部外傷（右眉裂傷）、腦震盪、右眼眼球挫傷之傷害。被告乙○
    ○肇事後駕車逃逸，經路人劉漢財記下肇事車輛之車牌號碼，嗣經警循線查獲。
    因認被告乙○○涉有刑法第二百八十四條第一項過失傷害罪嫌。
二、按告訴乃論之罪，告訴人於第一審辯論終結前，得撤回其告訴；又告訴經撤回者
    ，法院應諭知不受理之判決，刑事訴訟法第二百三十八條第一項，及第三百零三
    條第三款定有明文。
三、本件被告乙○○因過失傷害案件，經檢察官提起公訴，認被告係犯刑法第二百八
    十四條第一項前段之過失傷害罪嫌，依同法第二百八十七條前段之規定須告訴乃
    論。茲據告訴人甲○○具狀聲請撤回其告訴，揆諸前開說明，爰就此部分諭知不
    受理之判決。
據上論斷，應依刑事訴訟法第二百九十九條第一項前段、第三百零三條第三款，刑法
第一百八十五條之四，判決如主文。
本案經檢察官潘國威到庭執行職務。
中      華      民      國    八十八    年     十二     月     十七     日
                                        臺灣屏東地方法院交通法庭
                                            法  官  林麗玉
右判決正本證明與原本無異。
對於本判決如有不服應於收受送達後十日內向本院提出上訴書狀上訴於台灣高等法院
高雄分院並按他造當事人之人數附具繕本。
                                            書記官  徐水英
中      華      民      國    八十八    年     十二     月     十七     日
附錄本案論罪科刑法條：
第一百八十五條之四
駕駛動力交通工具肇事，致人死傷而逃逸者，處六月以上五年以下有期徒刑。


司法院資訊處製作；財團法人民間司法改革基金會備份。
